【裁判字號】    95,交聲更(一),4
【裁判日期】    950424
【裁判案由】    違反道路交通管理處罰條例聲明異議
【裁判全文】
臺灣基隆地方法院交通事件裁定     95年度交聲更(一)字第4號
移送機關即
原處分機關  交通部公路總局臺北區監理所基隆監理站
異  議  人
即受處分人  鴻福通運有限公司
代  表  人  甲○○
代  理  人  乙○○
上列受處分人因違反道路交通管理處罰條例案件，對於交通部公
路總局臺北區監理所基隆監理站於中華民國94年10月18日所為之
裁決（原處分案號：基監字第裁42-DA0000000號），聲明異議，
經本院於94年12月2日以94年度交聲字第289號裁定撤銷原處分後
，原處分機關不服提起抗告，經臺灣高等法院於95年3月13日以9
5年度交抗字第156號裁定撤銷原裁定發回本院，本院更為裁定如
下：
    主    文
異議駁回。
    理    由
一、原處分機關意旨略以：案外人劉清波於民國94年6月30日上
    午10時25分許，駕駛車牌號碼KA-340號營業貨運曳引車（車
    主為山林貨櫃運輸有限公司），後拖懸掛車牌號碼9K-59 號
    （下稱系爭牌照）之營業一般半拖車（下稱系爭半拖車，車
    主為鴻福通運有限公司），行經桃園縣蘆竹鄉○○路，因該
    半拖車板架實際上並非系爭號牌所屬板架，該當牌照借供他
    車使用，為警依法舉發，爰依道路交通管理處罰條例第12條
    第1項第5款、第2 項等規定，裁處異議人即受處分人鴻福通
    運有限公司罰鍰新臺幣（下同）5,000 元，並吊銷牌照等語
    （另就山林貨櫃運輸有限公司，依道路交通管理處罰條例第
    12條第1項第5款使用他車牌照行駛之規定裁罰）。
二、聲銲異議意旨略以：警方舉發違規時，並未針對系爭半拖車
    之車身實施丈量，率予認定該車身（架）並非系爭牌照所屬
    車輛，顯有未合，故向本院提出異議，求為撤銷原處分等語
    。
三、按汽車牌照借供他車使用或使用他車牌照行駛者，處汽車所
    有人3,600元以上10,800 元以下罰鍰，並禁止其行駛，號牌
    吊銷之，道路交通管理處罰條例第12條第1項第5款、第2 項
    定有明文。
四、經查：
  (一)汽車之定期檢驗，引擎或車身（架）號碼及拖車標識牌需與
    紀錄相符，號牌完好，並依規定懸掛，道路交通安全規則第
    39條之1第1款定有明文。而依交通部88年7月9日訂定之「拖
    車標識牌及車身（架）號碼打刻規定」：「一、拖車標識牌
    應以銅合金或不鏽鋼板製作，規格及內容如圖一，字體應端
    正、清晰、明確，採用銲接或鉚接方式固定於車架上，其明
    接之位置如圖二、三及四。二、拖車應於標識牌下方之車身
    （架）上打刻車身（架）號碼，其車身（架）號碼內容應包
    含型式代號及流水號碼。三、車身（架）號碼打刻之字體限
    長0.9公分、寬0.6公分以上，字體應端正、清晰、明確。四
    、自中華民國88年9月1日起，國內產製者以出廠日為準，進
    口者以裝船日為準，拖車應依本規定打刻車身（架）號碼及
    銲接或鉚接標識牌。五、使用中拖車之車身（架）號碼打刻
    位置不符合本規定者，應於89年1月1日前，委請汽車修理廠
    或拖車製造廠，依本規定之打刻位置及字體打刻「拖車使用
    證」上所登載之車身（架）號碼」，半拖車標識牌焊接及車
    身（架）號碼打刻位置，係置放在車身（架）右側（如卷附
    圖三），有卷附交通部公路總局臺北區監理所基隆監理站94
    年11月28日北監基一字第0940014467號函附之前揭法令、圖
    示可稽。而前開道路交通管理處罰條例第12條第1項第5款禁
    止牌照借供他車使用，立法意旨無非確認使用牌照者之責任
    歸屬，維持行政管理秩序，若將牌照借供他車使用，即違反
    上開規定而應予以處罰。
  (二)證人即桃園縣政府警察局交通隊蘆竹小隊警員王宗得於本院
    前審到庭結證稱：「我發現該車半拖車車身未以鉚釘標示板
    車之車身號碼、、、我向駕駛人查看車架（半拖車）號碼，
    並詢問駕駛人有無車架號碼，該駕駛人有拿出9K-59之板車
    證，我詢問他何以車架本身並沒有標示車身號碼，他當時有
    承認該半拖車事實上不是 9K-59、、、有打電話給他老闆，
    之後向我求情不要舉發，我還是依法舉發」、「驗車時之車
    身號碼一定要很清楚，而且都是用鉚釘釘上數字、、、舉發
    時是白天，我還與駕駛人一起以強力手電筒照明，確認並無
    車身號碼、、、」等語（見本院前審94年11月6 日訊問筆錄
    ），以取締當時係晴天，且為上午10時許，光線明亮，警員
    又以強力手電筒照明，標示位置又係可得確定之位置，果該
    半拖車上有車身號碼標示，衡情警員當無看不到之可能；參
    之卷附查獲當時車體照片4 張，亦未能發現任何足供辨識之
    車身號碼標識，是系爭半拖車於舉發當時之車身，並未依照
    上開標識打刻規定銲接標識牌，亦未打刻車身（架）號碼甚
    明。異議代理人於本院前審時雖指稱警方所拍照片編號3 中
    間靠右上方黑色區塊位置即是標示車身號碼，然上開照片顯
    示該處僅係一塊半圓形似油漬之暗色影像，且非法定刻印車
    身標示之位置，其指認自不可採。至證人劉清波於本院前審
    雖證稱：「、、、乙○○標示的照片位置，我當時有向警員
    表示我真的不清楚有無標示，我只記得看不清楚，隱約有數
    字」云云（見本院前審94年11月6 日訊問筆錄），惟其所述
    不僅與證人王宗得不符，且與卷附照片顯示之情形相佐，自
    不足為有利異議人之認定。
  (三)又領有牌照之拖車，每年至少定期檢驗1次，拖車所有人應
    於指定日期前後1個月內持拖車使用證、新領牌照登記書向
    公路監理機關申請檢驗，道路交通安全規則第44條第2項定
    有明文，且拖車所有人於每次行車前本應注意車架上之標識
    牌是否確實固定，有無鬆動，而9K-59號牌之半拖車每年之
    定期檢驗均合格（最近一次為93年8月9日），亦即9K-59號
    牌之拖車標識牌及車身（架）號碼打刻均合乎規定，有公路
    監理系統查詢資料在卷可按，惟本件查獲當時之半拖車卻未
    標示車身號碼及銲接拖車標識牌，由此足證當日查獲之半拖
    車車身，並非9K-59號半拖車所屬真正車身。又運輸業中常
    見移用半拖車號牌等情，亦據證人王宗得及劉清波於本院前
    審結證在卷（見同前訊問筆錄），是系爭半拖車顯有使用他
    車牌照行駛，亦即9K-59號牌係借供他車使用等情，即堪以
    認定。
  (四)異議人雖以警方舉發違規時，並未針對系爭半拖車之車身實
    施丈量，率予認定該車身（架）並非系爭牌照所屬車輛，顯
    有未合提出異議，並提出「拖車新領牌證登記書」彩色影本
    1紙證明系爭半拖車之車身（架）為系爭牌照所屬車輛。查
    系爭牌照所屬之半拖車，廠牌「偉凌」，型式「WL-400-02
    」，車身號碼為95661，84年10月出廠，車長1,246公分，車
    寬24 5公分，車高148公分，車重3.8公噸，載重19.5公噸，
    總重23.3公噸，固有異議人提出之「拖車新領牌證登記書」
    彩色影本1紙可稽。惟上開登記書僅足證明該牌照為真正，
    並無從證明系爭半拖車之車身即為系爭牌照所屬車輛，而同
    一廠牌、同一時期出廠之同款拖車，其車體尺寸、規格、重
    量等均相同，縱舉發員警當場實測丈量系爭半拖車之車身規
    格、尺寸後，確實與前開牌照登記書所載紀錄相符，亦難逕
    認系爭半拖車即為前開拖車新領牌照登記書所指之半拖車，
    本件系爭牌照所屬半拖車之拖車標識牌及車身（架）號碼打
    刻均合乎規定，核與系爭半拖車未依規定標示車身號碼及銲
    接拖車標識牌不符，已如前述，異議人復未提出其他相關事
    證，尚難僅憑其事後提出之前開登記書，資為有利於異議人
    之認定。
五、綜上所述，系爭半拖車並非系爭牌照所屬車輛乙節，已堪認
    定，故異議人確有將系爭牌照借供未標示車身（架）號碼及
    拖車標識牌之系爭半拖車使用之違規事實明確。從而，原處
    分機關依道路交通處罰管理條例第12條第1項第5款、第2項
    等規定，認異議人「牌照借供他車使用」，而裁處異議人罰
    鍰5,000元，並牌照吊銷，核無違誤。本件異議人之異議為
    無理由，應予駁回。
據上論斷，依道路交通案件處理辦法第19條，裁定如主文。
中    華    民    國    95    年    4     月    24    日
                  交通法庭法  官  王美婷
以上正本證明與原本無異。
對於本件裁定如有不服，應於送達後5日內， 向本院提出抗告書
狀，敘述抗告之理由，抗告於臺灣高等法院。
中    華    民    國    95    年    4     月    24    日
                          書記官  劉珍珍


司法院資訊處製作；財團法人民間司法改革基金會備份。
